臺灣臺北地方法院刑事判決
111年度審訴字第1123號
公  訴  人  臺灣臺北地方檢察署檢察官
被      告  羅晨維



上列被告因詐欺等案件，經檢察官提起公訴（110年度偵字第245
29號），本院判決如下：
    主  文
本件管轄錯誤，移送於臺灣桃園地方法院。
    事  實
一、公訴意旨略以:被告羅晨維加入陳生琥組成之詐欺集團，明
    知陳生琥、周光熹共同規劃以韓幣玩具鈔票混裝真鈔之方式
    進行詐騙，周光熹並出資人民幣20萬元供共同詐欺犯行所用
    ，並與詐騙成員陳生琥、周光熹、許富祥、曾家偉、陳祐晟
    、黃鉦原、王睿楷、廖昱威（上8人業經臺灣臺北地方法院1
    10年度訴字第726號判決在案）、蘇子傑（另行通緝）、丁
    璽元、周承勳（上2人業經臺灣桃園地方法院以109年度訴字
    第1038號刑事判決在案）共同意圖為自己不法之所有，基於
    加重詐欺、行使偽造私文書、一般洗錢之犯意聯絡，由陳生
    琥於民國108年12月底以「雲雨錫」身分與周子雲達成協議
    ，約定於109年1月3日同步由「雲雨錫」派人在韓國交付韓
    幣6億元予周子雲之代表人，及由周子雲在桃園市○○區○○○街
    00號22樓辦公室交付新臺幣（下同）1,500萬元之協議，參
    與成員共同詐欺周子雲分工方式：
　㈠曾家偉要蘇子傑、陳祐晟找人，王睿楷、黃鉦原向陳祐晟表
    達意願、陳祐晟同意後，黃鉦原即於109年1月2日6時45分，
    創建成員有許富祥、王睿楷、黃鉦原之微信群組，許富祥並
    於109年1月2日11時56分許指示黃鉦原、王睿楷要拿取韓國
    友利銀行提款單、要攜帶戳章、查詢明洞位置（座位、插座
    ）、製作（假鈔）並確認、每本假鈔最上與最下1張面額5,0
    00韓幣之真鈔要盡量用新鈔。
　㈡由蘇子傑創建名稱為「Z/韓天(擰檬）」之Telegram群組(成
    員有陳生琥、曾家偉、蘇子傑、被告、許富祥、黃鉦原、廖
    昱威、王睿楷，為「同步交易韓國方面從事詐欺犯行之專用
    群組」），黃鉦原依許富祥指示與王睿楷一同準備面交要使
    用之假鈔，被告、廖昱威經蘇子傑交代要聽曾家偉指揮後，
    曾家偉帶著陳生琥提供之「韓國銀行金融卡（可以提領在韓
    國從事前開犯罪所需要的韓幣真鈔）與黃鉦原、被告於109
    年1月2日20時25分，搭乘由許富祥出資購買之長榮航空BR-1
    50班機前往韓國擔任面交車手，並在上場面交前由曾家偉陪
    同廖昱威、被告演練。
　㈢另丁璽元收到蘇子傑通知其將擔任向周子雲取款之面交車手
    後，即於109年1月2日20時41分許，與蘇子傑、周承勳一同
    前往桃園市○○區○○○街00號前勘查地形，確認面交時間、取
    款地點、車程等細節，蘇子傑於109年1月2日23時許，創建
    名稱為「維他命C」之Telegram群組(成員有陳生琥、曾家偉
    、蘇子傑、許富祥、丁璽元、周承勳、吳佩蓉，為「同步交
    易臺灣方面從事詐欺犯行之專用群組」)，陳生琥則另以名
    稱「生物科技」群組與曾家偉、陶俞廷等8名成員確認犯罪
    分工、面交地點、撤離面交地點相關交通工具等事宜。
　㈣丁璽元於109年1月3日13時46分抵達周子雲上址辦公室擔任面
    交車手，周承勳於109年1月3日13時52分許，在該處等候接
    應丁璽元離開現場前往預設斷點處。另一方面由被告於同日
    15時1分許，攜帶由曾家偉、黃鉦原、王睿楷所準備之裝有
    韓幣3億元玩具鈔票及偽造之韓國友利銀行提款單之行李箱
    至位於韓國首爾中區退溪路73街30號木香大廈4樓與周子雲
    之代表人面交，由被告假意配合完成驗鈔後迅即逃離現場，
    周子雲經其在韓國之代表人告知在韓國已收到韓幣3億元遂
    於同日16時18分許，將1,500萬元交給丁璽元，丁璽元立即
    下樓與周承勳前安排負責接應之計程車逃離現場，至預設斷
    點處之新北市○○區○○路0段000號醒吾科技大學下車再換乘由
    蘇子傑駕駛周承勳所有、車牌號碼0000-00號自用小客車前
    往新北市○○區○○街00巷00號6樓與許富祥碰見面，丁璽元將
    款項扣除蘇子傑應分配之100萬元後，透過許富祥轉交予陳
    生琥。
  ㈤嗣因周子雲之韓國代表人發現所收到之韓幣夾雜大量韓幣玩
    具鈔票，始知受騙。
    因認被告涉犯刑法第339條之4第1項第1款、第2款加重詐欺
    、第216條、第210條行使偽造私文書、洗錢防制法第2條第1
    項第1款、第2款、第14條第1項一般洗錢等罪嫌等語。
二、按案件由犯罪地或被告之住所、居所或所在地之法院管轄，
    刑事訴訟法第5條第1項定有明文，此即所謂「土地管轄」之
    規定，屬於上開法律規定之各地方法院均有刑事管轄權限，
    惟為避免管轄法院因被告之住所、居所及所在地變更而一再
    變更，土地管轄必須恆定，即以案件繫屬於法院之日為準，
    而對於管轄權之有無，係屬於法院應依職權調查之事項（參
    照司法院24年院字第1247號解釋、同院37年院解字第3825號
    解釋、最高法院48年台上字第837號判例、同院81年度台上
    字第876號判決）。次按無管轄權之案件，應諭知管轄錯誤
    之判決，同時諭知移送於管轄法院，此項判決並得不經言詞
    辯論逕行為之，刑事訴訟法第304條、第307條亦分別定有明
    文。 
三、經查：
　㈠依被告個人戶籍資料查詢結果所示，可見被告之戶籍地從91
    年5月17日起即在台南市東山區，其於110年11月26日偵訊時
    ，陳報居所地在臺中市北區乙情，其亦未在本院轄區內之監
    所內監禁，有臺灣高等法院被告前案紀錄表足憑，足見本案
    繫屬本院時，本院並非被告之住所、居所或所在地之法院。
　㈡依起訴書所載本件被告及共同正犯為本件犯行之行為地，包
    含：①桃園市○○區○○○街00號22樓周子雲辦公室；②韓國首爾
    中區退溪路73街30號木香大廈；③新北市○○區○○路0段000號
    醒吾科技大學；④新北市○○區○○街00巷00號6樓等處，均非在
    本院轄區內所為，復觀之卷內其他跡證，並無證據足資證明
    本件被告及其共同正犯之犯罪行為地係在本院轄區。
　㈢按「數同級法院管轄之案件相牽連者，得合併由其中一法院
    管轄」、又「有左列情形之一者，為相牽連案件：二、數人
    共犯1罪或數罪者」，刑事訴訟法第6條第1項、第7條第2款
    定有明文。而前揭法條所指相牽連案件，其訴訟對象各別，
    訴訟繫屬亦互異，本得分別起訴，分別審判，並基於訴訟經
    濟之考量，故有同法第6條第1項牽連管轄規定得合併審判之
    設。是以數同級法院相牽連之案件，必在各同級法院繫屬中
    ，始有合併審判之餘地，若一案已經判決，其他案件即應由
    有管轄權之法院另案審判（司法院院解字第948號解釋參照
    ）。經查：本案共同正犯蘇子傑未經檢察官提起公訴（通緝
    中），而丁璽元、周承勳就本案同一事實業經臺灣桃園地方
    法院111年1月24日以109年度訴字第1038號判決論罪科刑在
    案（周承勳部分業已確定；丁璽元上訴臺灣高等法院審理中
    ）。至共同正犯陳生琥、周光熹、許富祥、曾家偉、陳祐晟
    、黃鉦原、王睿楷、廖昱威等8人就本案同一事實，雖經檢
    察官提起公訴，並由本院以110年度訴字第726號審理，然該
    案業於111年2月14日（陳生琥、周光熹、曾家偉、陳祐晟、
    黃鉦原、王睿楷、廖昱威部分）、同年3月28日（許富祥部
    分）判決並對其等論罪科刑在案（業上訴臺灣高等法院審理
    中），有上開案件判決書在卷可參。本件經臺灣臺北地方檢
    察署檢察官提起公訴，於111年5月18日繫屬本院，有本院收
    文戳上日期可憑，準此，本案係在其他共同正犯之另案經本
    院判決之後始繫屬本院，依上開說明，本院已無從基於訴訟
    經濟之考量，依刑事訴訟法第6條第1項之規定，取得本案之
    牽連管轄權，附此敘明。
四、綜上所述，本案犯罪地或被告之住所、居所或所在地均非屬
    本院轄區，且本院亦無因相牽連案件而取得管轄權。從而公
    訴人向無管轄權之本院起訴，自有未合，揆諸首開說明，爰
    不經言詞辯論，逕為諭知管轄錯誤之判決，並移送至本案被
    告犯罪地法院即臺灣桃園地方法院。
據上論斷，應依刑事訴訟法第304條、第307條，判決如主文。 
中　　華　　民　　國　　111 　年　　9 　　月　　6 　　日
                  刑事第二十庭  審判長法  官  洪英花
                                      法  官  賴鵬年
                                      法  官  宋恩同 
以上正本證明與原本無異。　　　　　　　　　　　　　　　　
如不服本判決應於收受送達後20日內向本院提出上訴書狀，並應
敘述具體理由；其未敘述上訴理由者，應於上訴期間屆滿後20日
內向本院補提理由書（均須按他造當事人之人數附繕本）「切勿
逕送上級法院」。告訴人或被害人如對於本判決不服者，應具備
理由請求檢察官上訴，其上訴期間之計算係以檢察官收受判決正
本之日期為準。因疫情而遲誤不變期間，得向法院聲請回復原狀
。 
                                      書記官  林鼎嵐
中　　華　　民　　國　　111 　年　　9 　　月　　6 　　日